臺灣彰化地方法院刑事判決
111年度易字第93號
公  訴  人  臺灣彰化地方檢察署檢察官     
被      告  李宗穎


選任辯護人  王昌鑫律師
上列被告因妨害自由案件，經檢察官聲請簡易判決處刑（110年
度偵緝字第534號），本院認有刑事訴訟法第451條之1第4項但書
之情形，不應適用簡易程序判決情形，改依通常程序審判，判決
如下：
    主  文
李宗穎犯恐嚇危害安全罪，處有期徒刑參月，如易科罰金，以新
臺幣壹仟元折算壹日。
    犯罪事實
一、李宗穎於民國110年5月20日15時許，駕駛AYM-9657號自小客
    車行駛於彰化縣彰化市台74甲線中彰快速道路，適張馨予駕
    車自高速公路下交流道接台74甲線，李宗穎認張馨予突然自
    台74甲線外側車道切入內側車道，致其差點撞擊張馨予，因
    此心生不滿，在行駛至花壇鄉台74甲線與灣福路口停等紅燈
    之際，見張馨予亦駕駛車輛緊鄰後方停等紅燈，竟基於恐嚇
    之犯意，手持放在車上之鐵鎚下車，朝張馨予所駕駛車輛走
    去，恫嚇張馨予，致張馨予心生畏懼，致生危害於安全，張
    馨予於李宗穎更接近自己車輛左前車頭時，遂駕車違規闖紅
    燈通過交岔路口，以逃離李宗穎。
二、案經張馨予訴由彰化縣警察局彰化分局報告臺灣彰化地方檢
    察署檢察官偵查起訴。
    理  由
一、經本院勘驗被告李宗穎於110年12月10日檢察官訊問時之偵
    訊錄影光碟，被告供述與卷內所附該次筆錄記載(見534號偵
    卷第45頁及反面)稍有出入，此有本院勘驗筆錄可稽（見本
    院卷77至80頁），是以下引用被告該次偵訊筆錄之記載，均
    以本院勘驗筆錄為據，以臻翔實，先予指明。
二、按「被告以外之人於審判外之陳述，雖不符前4條之規定，
    而經當事人於審判程序同意作為證據，法院審酌該言詞陳述
    或書面陳述作成時之情況，認為適當者，亦得為證據。」，
    刑事訴訟法第159條之5第1項定有明文。查證人即告訴人張
    馨予於警詢之證述，雖屬審判外之陳述，然檢察官、被告李
    宗穎及其辯護人均同意其證據能力(見本院卷第52頁)，本院
    審酌上開證據均非屬違法取得之證據，復經本院於審判期日
    就上開證據進行調查、辯論，依法具有證據能力，合先敘明
    。
三、訊據被告固坦承於前揭時間，在花壇鄉台74甲線與灣福路口
    停等紅燈之際，自其所駕駛之車輛取出鐵鎚1支，朝告訴人
    所駕駛車輛走去，惟矢口否認有何恐嚇之犯行，並辯稱：我
    行駛在台74線內側車道，告訴人行駛在台74甲線外側車道，
    急切進來內側車道，我差點撞到告訴人，我對告訴人這樣行
    為很不高興，但還是繼續直行，一直到花壇鄉台74甲線與灣
    福路口停等紅燈時，告訴人停在我車後方，我下車是想要找
    告訴人理論，我還沒靠近告訴人時，告訴人車就開走了，我
    拿鐵鎚目的是因為我不知道開車的是女生，也不知道告訴人
    車上有幾個人，我持鐵鎚下車是要防身，沒有要恐嚇告訴人
    的意思等語。辯護人並辯護稱：被告只是拿鐵鎚下車，不到
    3秒告訴人就開車跑走，這可能是因告訴人自己先前有惡劣
    駕車行為，擔心自己做錯事被罵就自己跑掉，被告持鐵鎚下
    車是要防身等語。
四、經查：
  ㈠被告於110年5月20日15時許，駕駛AYM-9657號自小客車行駛
    於彰化縣彰化市台74甲線中彰快速道路，適告訴人駕車自高
    速公路下交流道接台74甲線，被告認告訴人突然自台74甲線
    外側車道切入內側車道，致其差點撞到告訴人，被告因此心
    生不滿等情，業經被告自承明確(見本院卷第53、123頁)，
    且告訴人自高速公路下交流道接台74線後，有自台74線外側
    車道切到內側車道乙節，亦經告訴人於本院審理時證述在卷
    (見本院卷第116頁)，是前揭事實，應可認定。
　㈡嗣被告駕車行駛至花壇鄉台74甲線與灣福路口停等紅燈之際
    ，見告訴人亦駕駛車輛緊鄰後方停等紅燈，被告遂手持放在
    車上之鐵鎚下車，朝告訴人所駕駛車輛走去，於被告更接近
    告訴人車輛左前車頭時，告訴人駕車繞過前方被告之車輛，
    往前駛離原來位置，闖紅燈直行通過交岔路口等情，業經本
    院勘驗路口監視器，製有勘驗筆錄及監視器畫面翻拍照片可
    稽(見本院卷第75、85至91頁)，且被告手持鐵鎚下車係因要
    找告訴人理論，而告訴人會闖紅燈離開係因見被告逐漸趨近
    ，且在被告下車前，告訴人應該知道跟被告有行車糾紛等情
    ，為被告所自承(見本院卷第76、77、125、52頁)，另告訴
    人並證稱：我停紅燈時，被告拿鎚頭下車，我覺得很可怕，
    才會報警，被告拿鎚頭下車往我的車走過來，我很緊張，所
    以我超車闖紅燈，被告一直朝我走來，我趕緊往右邊闖紅燈
    等語(見本院卷第111、113、118、119頁)，並有卷附
　　彰化縣警察局111年1月19日函檢附之彰化縣警察局勤務中心
    受理110報案紀錄單可佐（見本院卷第37、39頁）。依上，
    堪認被告因與告訴人有行車糾紛，要找告訴人理論，遂手持
    鐵鎚下車朝告訴人車輛接近，告訴人已知悉自己與被告有行
    車糾紛，見被告手持鐵鎚逐步靠近自己，因深感恐懼始闖紅
    燈駛離現場並報警甚明。
　㈢按刑法第305條之恐嚇罪，所稱以加害生命、身體、自由、名
    譽、財產之事，恐嚇他人者，係指以使人生畏怖心為目的，
    而通知將加惡害之旨於被害人而言（最高法院52年台上字第
    751號判決意旨參照）。又刑法第305條恐嚇危害安全罪所保
    護之法益，係為個人免於恐懼之意思決定自由，因此祇須行
    為人客觀上將加害生命、身體、自由、名譽與財產等事項通
    知他人，而該通知事項，依其所通知之方法、態樣、內容，
    以社會一般觀念加以客觀判斷，確足以使受到惡害通知之人
    心生畏懼，致危及其在社會日常生活之安全感，即應成立本
    罪。恐嚇罪之成立並不以行為人真有加害之意為必要，而被
    害人是否心生畏懼，依前所述，亦應本於社會客觀經驗法則
    以為判斷基準。本案被告因與告訴人有行車糾紛，要找告訴
    人理論，遂手持鐵鎚下車朝告訴人車輛接近，而告訴人知悉
    自己與被告有行車糾紛，是告訴人見被告手持鐵鎚逐步靠近
    自己，因深感恐懼始闖紅燈駛離現場並報警，已如前述，被
    告下車持足以傷害人之生命、身體、財產之鐵鎚，朝告訴人
    方向走去，告訴人見之即可知被告警告、加害之意，依通常
    社會生活經驗，於遭受如告訴人所遭遇之上開情事，顯足以
    使人心生畏懼，且此舉亦確使告訴人心生畏懼，甚而報警，
    被告所為，顯已該當恐嚇之要件。被告以前詞置辯，另辯護
    人為被告辯護上情，均無可採。　　
  ㈤綜上，本案事證明確，被告犯行堪以認定，應依法論科。　
五、論罪科刑及沒收之說明
  ㈠核被告所為，係犯刑法第305 條恐嚇危害安全罪。
  ㈡爰以行為人責任為基礎，審酌被告為成年人，知悉在現代法
    治社會中，應本諸理性、和平之手段與態度解決糾紛，竟僅
    因與告訴人發生行車糾紛，心生不滿，即在告訴人停等紅燈
    之際，下車持鐵鎚朝告訴人方向走去，致告訴人心生畏懼，
    甚闖紅燈離開，被告惡性非微，所生危害程度亦非淺，並兼
    衡被告自陳係高中肄業學歷，從事風管安裝工作，月入約新
    臺幣7、8萬元，家有母親、弟弟，未婚之智識、家庭生活狀
    況等一切情狀，量處如主文所示之刑，並諭知易科罰金之折
    算標準。
  ㈢未扣案之被告持以為本案犯行之鐵鎚1支，尚無證據證明係被
    告所有，亦無證據佐證符合第三人所有而無正當理由提供之
    情形，且非違禁物，爰不予宣告沒收。
六、不另為無罪諭知部分
  ㈠公訴意旨另以：被告於前揭駕車行駛在台74甲線途中，基於
    強制之犯意，將其車輛駛在告訴人車輛前方，於行抵台74甲
    線與彰化市彰南路3段2巷巷口時，將車輛停在告訴人前方，
    告訴人見狀駛入機車道逃離並駛入台74甲線往花壇方向，被
    告又駕車追趕告訴人，並在花壇鄉台74甲線與灣福路口前，
    將車輛停在告訴人前方擋住告訴人去路。因認被告前揭所為
    ，涉犯刑法第304條第1項之強制罪嫌等語。
　㈡按犯罪事實應依證據認定之，無證據不得認定犯罪事實；不
    能證明被告犯罪者，應諭知無罪之判決。刑事訴訟法第154
    條第2項、第301條第1項分別定有明文。又事實之認定，應
    憑證據，如未能發現相當證據，或證據不足以證明，自不能
    以推測或擬制之方法，以為裁判基礎。再認定不利於被告之
    事實，須依積極證據，苟積極證據不足為不利於被告事實之
    認定時，即應為有利於被告之認定，更不必有何有利之證據
    。而認定犯罪事實所憑之證據，雖不以直接證據為限，間接
    證據亦包括在內；然而無論直接或間接證據，其為訴訟上之
    證明，須於通常一般之人均不致有所懷疑，而得確信其為真
    實之程度者，始得據為有罪之認定，倘其證明尚未達到此一
    程度，而有合理之懷疑存在，致無從為有罪之確信時，即應
    為無罪之判決。再按告訴人之告訴，係以使被告受刑事訴追
    為目的，是其陳述是否與事實相符，仍應調查其他證據以資
    審認（最高法院52年臺上字第1300號判決要旨參照）。末按
    刑事訴訟法第161條第1項規定：檢察官就被告犯罪事實，應
    負舉證責任，並指出證明之方法。因此，檢察官對於起訴之
    犯罪事實，應負提出證據及說服之實質舉證責任。倘其所提
    出之證據，不足為被告有罪之積極證明，或其指出證明之方
    法，無從說服法院以形成被告有罪之心證，基於無罪推定之
    原則，自應為被告無罪判決之諭知。
　㈢訊據被告堅決否認有何基於強制之犯意，將車輛駛在告訴人
    車輛前方，於行抵台74甲線與彰化市彰南路3段2巷巷口時，
    將車輛停在告訴人前方，並駕車追趕告訴人，且在花壇鄉台
    74甲線與灣福路口前，將車輛停在告訴人前方擋住告訴人去
    路之犯行，並辯稱：我只是直行，到花壇鄉台74甲線與灣福
    路口前，我停紅燈，看到告訴人在後面，我才下車，沿途我
    沒有追趕告訴人等語；辯護人並辯護稱：告訴人於警詢中並
    未指訴被告有逼車、開窗恐嚇之行為，且告訴人指訴情節並
    無其他佐證等語。
  ㈣經查：
　⒈告訴人於警詢中證稱：我當時駕車行駛在台74線中彰快速道
    路上，見被告駕車行駛在內側車道，被告可能想要往中間車
    道切，我看見對方沒有打方向燈，且我有察覺他可能要往中
    間車道過來，所以我就將車輛往右邊行駛，但被告可能覺得
    我沒有讓他，接著他一路開在我車輛左邊或前方，一直行駛
    到台74甲線與彰南路3段2巷巷口時，被告好像要將我車輛攔
    下來，我見狀就往機車道方向行駛，被告仍持續行駛在快車
    道上追我，接下來我沿路行駛到花壇鄉台74甲線與灣福路口
    時，被告就將車輛開到我車輛前面把我攔下來等語（見1090
    6號卷第13頁及反面）；於本院審理時證稱：當天我從北部
    要到南部接小孩，我下74快速道路時，被告的車子在我旁邊
    ，但我沒看見他，我順勢下來時，他突然開窗戶罵我，然後
    開始一整路追我，一直罵我，我是從74快速道路下來，我是
    在快速道路的右邊，開外側車道，被告在內側車道，被告開
    窗戶罵我時就在我的左邊，我不知道被告為何罵我，（問：
    妳說後來有追逐的情況？）對，被告就一直超車在我前面，
    然後剎車，一直要擋我，我就一直超車這樣子（問：後來開
    完窗戶罵完妳之後，你們就繼續行駛，被告會行駛到妳的車
    道前方再減速，妳要超過他的車所以妳會從旁邊的車道超過
    他，是否如此？）我沒有超車，我就一直在右邊，他一直從
    左邊超來右邊，（問：妳一直在被告的後方嗎？）我一直在
    被告後方，（問：妳是在什麼時候報警的？）被告開車窗罵
    我，然後開車到我前面時，我就打電話給大村派出所，（問
    ：當時有無講述情況？）有，我說有一個人，車牌是多少，
    一直在追我、罵我，他要拿鎚頭下來，（問：本院卷第39頁
    110報案紀錄單下方有記載妳當時有提到跟另一台車因讓道
    而引發糾紛，第一次是在台74甲線與彰南路3段2巷路口時犯
    嫌欲攔車，但是報案人闖紅燈繼續沿74甲南下，之後又到74
    甲線與灣福路路口等紅燈時，那台車的駕駛又有攔車並且有
    手持鐵鎚車欲砸車的情況，有無這樣跟員警陳述？）對，等
    紅燈時他拿鎚頭下車就往我這邊走過來，（問：照報案紀錄
    的內容看來，對方是曾經在兩個路口都有要攔妳的車，你闖
    了2次紅燈，是否如此？）我闖了一次紅燈，其他都是綠燈
    ，（問：妳能否確定被告超車到妳前方時有減速？）我確定
    ，（問：所以妳才會在3點56分的這個時間點報案？）對，
    我覺得很可怕，我從高速公路轉74下來他就開始（罵、追）
    ，（問：妳是在到達灣福路口前就已經有報案了，是否如此
    ？）對，在他砸我車之前，（問：本件案發經過是妳從74甲
    線南向的方向開車，開在外側車道，被告突然在妳的左側，
    也就是內側車道的位置開車窗對著妳罵，之後就有加速到妳
    的車道前方，並且有持續做減速的動作，之後妳有報案跟警
    員講到這樣的情況，接下來妳的車子開到灣福路口時因為停
    等紅燈的關係有停下來，是否如此？）對，那時候剛好紅燈
    停車，（問：妳剛才提到被被告追車，又講到被告一直在妳
    的左方或前方，追車的具體情形能否再描述一下？）我開車
    高速公路轉74下來，我在外側，我一直直走他突然在我左邊
    開窗戶罵我，我就一樣繼續直直開沒有搖下窗戶，他有時候
    就把車子插進來我的車子前面，我還是一樣直直開，他開去
    前面我就往左邊，（問：往左邊是否指切到內側車道？）對
    ，我就又切到內側車道，他可能又在我前面，我可能又再切
    ，我切到右邊，他可能又開窗戶一直對著我罵，我如果要切
    到內側車道我都有打方向燈，我高速公路下來也有打左邊的
    方向燈等語（見本院卷第107至117頁），是就被告如何追車
    、有無開窗罵告訴人各節，告訴人於警詢、本院審理時證述
    顯有歧異，已非無疑。又告訴人於本院審理時先係證稱：我
    一直在右邊，一直在被告後方等語；旋又改稱：被告開去前
    面，我就往左切到內側車道，被告又在我前面，我可能又切
    ，切到右邊等語，就告訴人與被告一路上行駛狀況，前後證
    詞迥異，且倘告訴人駕車一直在被告後方，被告又如何「追
    」告訴人，是告訴人指稱被告有「追」告訴人、開窗辱罵告
    訴人等情，實堪置疑。
　⒉被告行駛至花壇鄉台74甲線與灣福路口前，係因停等紅燈（
    直行及右轉號誌均為紅燈），始將車輛停於路口停止線附近
    ，告訴人隨後亦駕駛車輛至被告車輛後方停等紅燈，直到告
    訴人因見被告持鐵鎚下車逐步接近，始闖紅燈離開現場，此
    時該處號誌仍為紅燈，此經本院勘驗路口監視器畫面無誤，
    有勘驗筆錄及畫面翻拍照片可稽（見本院卷第75、85至91頁
    ），且為蒞庭檢察官所是認（見本院卷第55頁），可知被告
    並非刻意攔阻告訴人而使告訴人停車甚明，是起訴書記載被
    告「在花壇鄉台74甲線與灣福路口前，將車輛停在告訴人前
    方擋住告訴人去路」，尚難遽採。
　⒊此外，檢察官並未提出其他證據證明被告有前揭強制罪犯行
    ，自難僅憑告訴人單一且非無瑕疵之指訴，遽認被告有為前
    揭犯行，是被告此部分犯罪，尚屬不能證明。
　㈤末按起訴之犯罪事實，究屬併罰之數罪，抑或實質上或裁判
    上之一罪，檢察官起訴書如有所主張，固可供法院審判之參
    考；然縱檢察官主張起訴事實屬數罪併罰關係之案件，經法
    院審理結果，認應屬實質上或裁判上一罪關係時，則為法院
    認事、用法職權之適法行使，並不受檢察官主張之拘束。是
    以，於認係屬單一性案件，如經審理結果，認定其中一部分
    成立犯罪，他部分不能證明犯罪者，則應就有罪部分於判決
    之主文諭知其罪刑，就無罪部分僅於理由內加以論斷，敘明
    無庸另為無罪諭知（最高法院101年度台上字第3345號判決
    參照）。起訴意旨雖認被告所犯強制罪、恐嚇罪嫌應分論併
    罰，惟就起訴事實之記載觀察，檢察官係認被告將車輛行駛
    在告訴人車輛前方，於行抵台74甲線與彰化市彰南路3段2巷
    巷口時，將車輛停在告訴人前方，告訴人見狀駛入機車道逃
    離並駛入台74甲線往花壇方向，被告又駕車追趕告訴人，並
    在花壇鄉台74甲線與灣福路口前，將車輛停在告訴人前方擋
    住告訴人去路，隨即持鐵鎚下車走近告訴人，顯將前述強制
    罪、恐嚇罪之行為，描述為前後緊密相續之行為歷程，且具
    有犯罪目的之同一性，為免過度評價，倘其上開強制罪成立
    ，亦應認為兩者為想像競合之裁判上一罪關係，而非起訴書
    所載述應予分論併罰之數罪。從而，檢察官所指被告犯強制
    罪之犯行既屬不能證明，且此部分如成立犯罪，亦與前揭被
    告論罪科刑之恐嚇犯行，應屬裁判上一罪關係，故就被告被
    訴強制罪部分，不另為無罪之諭知。
據上論斷，應依刑事訴訟法第452條、第299條第1項前段，判決
如主文。
本案經檢察官朱健福提起聲請簡易判決處刑，檢察官鄭安宇到庭
執行職務。
中    華    民    國    111    年    5    月     9    日
                  刑事第三庭   法  官  蘇品樺
以上正本證明與原本無異。
如不服本判決應於收受判決後20日內向本院提出上訴書狀，並應
敘述具體理由；其未敘述上訴理由者，應於上訴期間屆滿後20日
內向本院補提理由書（均須按他造當事人之人數附繕本）「切勿
逕送上級法院」。
告訴人或被害人對於判決如有不服具備理由請求檢察官上訴者，
其上訴期間之計算係以檢察官收受判決正本之日期為準。
中    華    民    國    111    年    5    月     9    日
                               書記官  彭品嘉
附錄論罪科刑法條： 
中華民國刑法第305條
以加害生命、身體、自由、名譽、財產之事恐嚇他人，致生危害
於安全者，處2年以下有期徒刑、拘役或9千元以下罰金。